臺灣彰化地方法院刑事判決　　　　　　　 96年度訴緝字第1號
公　訴　人　臺灣彰化地方法院檢察署檢察官
被　　　告　戊○○
指定辯護人
本　　　院
公設辯護人　己○○
上列被告因強盜案件，經檢察官提起公訴（95年度偵字第2578號
、第2882號、第2916號、第3090號、第4484號、第4485號），本
院判決如下：
    主  文
戊○○共同連續犯攜帶兇器強盜罪，處有期徒刑柒年陸月，扣案
之口罩壹副、柴刀壹把，沒收之。
    事  實
一、戊○○與甲○○（已審結）共同基於意圖為自己不法所有之
    概括犯意，由甲○○騎車牌號碼ＦＱ九—五九六號重型機車
    ，搭載戊○○，並將所騎之機車車牌以口罩罩住隱匿之方式
    ，沿路選定目標後，由戊○○在機車上接應、甲○○手持質
    地堅硬，客觀上足以對人之生命、身體造成危害之柴刀，連
    續於附表所示之時間、地點，脅迫如附表所示之被害人，至
    使其不能抗拒，強盜如附表所示之財物。
二、案經如附表所示被害人訴由彰化縣警察局鹿港分局報告臺灣
    彰化地方法院檢察署檢察官偵查起訴。
    理  由
一、訊據被告戊○○矢口否認上開犯行，辯稱：其雖於民國九十
    五年三月七日有與證人甲○○於附表所示之時間共乘機車至
    附表所示之地點，然從頭到尾都是甲○○自行走下車行搶，
    且甲○○行搶證人丙○○時，其根本不知情。後來甲○○又
    繼續行搶，但其只有坐在機車上，沒有去握機車的把手，也
    沒有接應，也沒有分到甲○○搶來的錢云云。指定辯護人並
    為其辯護稱：被告對甲○○行搶證人丙○○之犯罪事實事先
    並不知情，嗣後甲○○對證人乙○○、庚○○、丁○○行搶
    ，被告當時均叫甲○○不要搶，惟甲○○均未予理會，且甲○○並未請被告照應四週注意動靜、通風報信，或為甲○○
    遮擋行搶之犯行，且甲○○行搶之後均由甲○○騎車。案發
    地點地處偏遠，要被告自行離去顯係強人所難；又被告與甲○○係有親密關係之男女朋友，依社會常情被告絕無可能獨
    留甲○○一人於案發現場而自行離去，本案被告犯行，顯有
    合理懷疑存在，依嚴格證據裁判主義暨罪疑惟輕之原則，請
    為無罪諭知等語。
二、被告於本院雖以上辭置辯，惟查上開犯罪事實，業據被告於
    警詢中自承：（問：警方查獲妳與甲○○時在你們身前地上
    查獲海洛因一包及在甲○○身上查獲強盜所得之贓物手錶一
    只等物，各為何人所有？）「海洛因毒品是甲○○購買施打
    用，手錶一只是我與甲○○強盜所得之贓物」；（問：該手
    錶是妳與甲○○於何時地？向何人強盜所得？）「該手錶是
    我與甲○○於九十五年三月七日十三時三十五分許在彰化縣
    福興鄉○○村○○段○○道路向一名老伯伯（經查係被害人
    丁○○）強盜所得」；（問：妳與甲○○以何手法強盜該被
    害人？騎乘何交通工具？）「是甲○○向朋友郭東成借用紅
    色機車（車號ＦＱ九—五九六）作為交通工具，甲○○以口
    罩將車牌遮住，搭載我至上述時間、地點並自備柴刀為兇器
    ，手持該柴刀脅迫被害人交付身上之財物所得」；（問：你
    與甲○○是否以該手法涉及其他強盜案件？）「有，我與甲○○另於九十五年三月七日十三時三十分許在彰化縣福興鄉
    ○○村○○路○段四五九巷一０二弄元成公司後面產業道路
    以同樣手法由甲○○手持柴刀脅迫被害人一名（經查係被害
    人丙○○）交付身上之財物，得手新臺幣（下同）五千元後
    ，隨即亦由甲○○騎該機車搭載我至彰化縣福興鄉○○村○○街五之四十三號前，由甲○○以該手法持柴刀脅迫被害男
    子（經查係被害人庚○○）交付身上財物，得手一萬三千五
    百元，另於九十五年三月七日十三時四十分許在彰化縣福興
    鄉○○村○○街○○道路，由甲○○以相同手法脅迫被害男
    子（經查係被害人乙○○）交付身上財物，得手七千元」等
    語在卷（見彰化縣警察局鹿港分局鹿警分偵字第０九五００
    ０二二八一號偵查卷宗第七頁、第八頁）。經核與甲○○於
    警詢時證稱：「我們均帶黑色全罩式安全帽，由我手持預藏
    之柴刀佯稱問路藉機向被害人強盜、恐嚇其身上之財物，並
    由我女朋友戊○○坐在機車上，騎乘預先以口罩遮蓋車牌之
    ＦＱ九－五九六重機車為作案之交通工具」；「與戊○○於
    九十五年三月七日下午十三時三十分許在彰化縣福興鄉○○
    村○○路○段四五九巷一０二弄元成公司後方產業道路等四
    處分別向被害人丙○○、乙○○、庚○○、丁○○等四人持
    柴刀強盜、恐嚇被害人身上之財物」等語（見上開警卷第五
    頁）；於偵查中證稱：（問：有無與他人共犯上開犯行？）
    「我是與戊○○共同犯案。報告書所示時、地編號五至八，
    由我騎乘向不知情之他人借得之機車搭載戊○○，由我下車
    持柴刀向被害人強盜財物」等語（見臺灣彰化地方法院檢察
    署九十五年度偵字第二五七八號偵查卷宗第三十頁），證述
    之情節相符。此外，被告與甲○○共同強盜過程，並經被害
    人即證人丙○○、乙○○、庚○○、丁○○證述明確，復有
    彰化縣警察局鹿港分局扣押筆錄、扣押物品目錄表、扣押物
    品收據、贓物認領保管單、車籍作業系統－查詢認可資料附
    卷可稽，及柴刀一把、口罩一副扣案可資佐證，足徵被告上
    開自白與事實相符，其與甲○○間就上開強盜犯行，確有犯
    意聯絡及行為分擔甚為明確。
三、甲○○於本院審理時固翻異前辭，證稱：（問：你要去搶時
    ，你有跟被告講嗎？）「沒有」、「我下去搶時，被告不知
    情，等我回來時，被告有罵我，問我在作什麼，因為我當時
    有吃藥，意識不清楚，所以我不理會她」；（問：你搶第一
    件回到車上，誰把車子騎走？）「我」；（問：你搶第二件
    時情形為何？被告知道？）「當時在田中央，被告攔也攔不
    住我。被告是無辜的」；（問：搶第三件、第四件都是一樣
    情形？）「是」云云（見本院卷第六十七頁、第六十八頁）
    。惟本院審酌甲○○於本院既另證稱：「其第一件要下去行
    搶前，有先下車用口罩將車牌遮住，且當時被告在場」（見
    本院卷第六十七頁）；「當時係先遮車牌，再拿柴刀」等語
    （見本院卷第六十九頁），依此客觀情狀，被告於當時豈有
    不知甲○○要下手強盜之理。再參以證人乙○○於警詢時證
    稱：「當時我正在彰化縣福興鄉○○村○○街○○道路田裡
    工作，有二名男女共乘乙輛紅色重機車前來，後座乘客之男
    子下車後便佯稱要問路，男子便從身上拿出一把柴刀，控制
    我的行動後，便伸手搜刮我所穿長褲左後方口袋內之七千元
    後，騎乘該部作案之機車往彰化縣福興鄉社尾村浮景巷方向
    逃逸」；（問：當時二名歹徒犯案後離開時係由何人駕駛該
    機車？）「是女子騎該機車，男子乘坐後面」等語（見上開
    警卷第三十四頁、第三十六頁）；於偵查中證稱：「九十五
    年三月七日下午一時四十分許，我正在彰化縣福興鄉○○村
    ○○街產業道路農田裡工作，忽然有一男一女頭戴安全帽共
    乘一部機車前來，坐在後座之男子，下車佯稱要問路，便由
    身上拿出柴刀並控制我的行動，向我強盜現金七千元。之後
    由女子騎機車，載男子離開」等語（見上開偵查卷宗第一二
    三頁），更足認被告確有騎機車接應甲○○強盜之犯行無疑
    。是甲○○於本院審理時上開所證，無非係出於維護被告而
    為，顯非事實，並無可採。本案事證明確，應依法論科。
四、刑法第二條第一項規定：行為後法律有變更者，適用行為時
    之法律。但行為後之法律有利於行為人者，適用最有利於行
    為人之法律。被告行為後，刑法第五十六條連續犯之規定，
    業於九十四年二月二日修正公布刪除，並於九十五年七月一
    日施行。因行為後刑法業已刪除連續犯之規定，此刪除雖非
    犯罪構成要件之變更，但顯已影響行為人刑罰之法律效果，
    自屬法律有變更，比較新、舊法結果，仍應適用較有利於被
    告之行為時法律，即修正前刑法之規定論以連續犯。扣案之
    柴刀一把，質地堅硬，客觀上足以對人之生命、身體造成危
    害，屬兇器無訛。核被告戊○○所為，如事實欄所載之攜帶
    兇器強盜犯行，係犯刑法第三百三十條第一項之加重強盜罪
    。被告戊○○及甲○○間就附表所示加重強盜犯行，互有犯
    意聯絡及行為分擔，共同實行犯罪之行為，均為正犯。被告
    戊○○上開加重強盜犯行，時間緊接，所犯又係構成要件相
    同之罪名，顯係基於概括犯意反覆為之，為連續犯，應依修
    正前刑法第五十六條之規定，論以連續加重強盜一罪，並加
    重其刑。爰審酌被告一時失慮罹此重典，在本件加重強盜犯
    行中所參與者，僅為騎機車接應甲○○，並未實際實施強暴
    ，亦非造意之主犯，其涉案情節，尚屬較輕，及其餘品行、
    智識程度，暨犯後矢口否認犯行，未見悔意等一切情狀，量
    處如主文所示之刑。本案扣得之口罩一副、柴刀一把，係共
    犯甲○○所有，犯連續加重強盜罪所用之物，業據其供明在
    卷，應依刑法第三十八條第一項第二款規定，沒收之。
據上論斷，應依刑事訴訟法第二百九十九條第一項前段，刑法第
二條第一項前段、第二十八條、第三百三十條第一項、第三十八
條第一項第二款，修正前刑法第五十六條，判決如主文。
本案經檢察官高如應到庭執行職務。
中　　華　　民　　國　　96　　年　　4 　　月　　4 　　日
                  刑事第七庭    審判長法官   李進清
                                      法官   紀佳良
                                      法官   王昌鑫
以上正本證明與原本無異。
如不服本判決，應於判決送達後十日內向本院提出上訴狀 (須附
繕本 )。
告訴人或被害人對於判決如有不服具備理由請求檢察官上訴者，
其上訴期間之計算係以檢察官收受判決正本之日期為準。
中　　華　　民　　國　　96　　年　　4 　　月　　9 　　日
                                    書記官   陳文俊
附錄本案論罪科刑法條全文：
中華民國刑法第330條
（加重強盜罪）
犯強盜罪而有第 321 條第 1 項各款情形之一者，處 7 年以上有
期徒刑。
前項之未遂犯罰之。
附表
 ┌──┬────┬──────┬──────┬──────┐
 │編號│ 時  間 │  地    點  │ 被  害  人 │犯 罪 方 法 │
 │    │        │            │（盜得財物）│            │
 ├──┼────┼──────┼──────┼──────┤
 │ 一 │95年3月7│彰化縣福興鄉│丙○○      │甲○○持質地│
 │    │日13時至│橋頭村彰鹿路│（5,000元） │堅硬、客觀上│
 │    │同日13時│7段459巷102 │            │足以危害他人│
 │    │30分許  │弄「元成公司│            │生命、身體之│
 │    │        │」後方產業道│            │柴刀強盜；葉│
 │    │        │路          │            │佩萍騎車接應│
 ├──┼────┼──────┼──────┼──────┤
 │ 二 │95年3月7│彰化縣福興鄉│庚○○      │甲○○持質地│
 │    │日13時30│番社村番社街│（13,500元）│堅硬、客觀上│
 │    │分許    │5之43號南側 │            │足以危害他人│
 │    │        │路口        │            │生命、身體之│
 │    │        │            │            │柴刀強盜；葉│
 │    │        │            │            │佩萍騎車接應│
 ├──┼────┼──────┼──────┼──────┤
 │ 三 │95年3月7│彰化縣福興鄉│丁○○      │甲○○持質地│
 │    │日13時35│外中村外中段│（奧林匹克牌│堅硬、客觀上│
 │    │分許    │產業道路    │手錶1支）   │足以危害他人│
 │    │        │            │            │生命、身體之│
 │    │        │            │            │柴刀強盜；葉│
 │    │        │            │            │佩萍騎車接應│
 ├──┼────┼──────┼──────┼──────┤
 │ 四 │95年3月7│彰化縣福興鄉│乙○○      │甲○○持質地│
 │    │日13時40│社尾村社尾街│（7,000元） │堅硬、客觀上│
 │    │分許    │產業道路    │            │足以危害他人│
 │    │        │            │            │生命、身體之│
 │    │        │            │            │柴刀強盜；葉│
 │    │        │            │            │佩萍騎車接應│
 └──┴────┴──────┴──────┴──────┘
